【裁判字號】    98,簡上,164
【裁判日期】    981125
【裁判案由】    給付管理費
【裁判全文】
臺灣板橋地方法院民事判決             98年度簡上字第164號
上  訴  人  乙○○
訴訟代理人  丙○○
複  代理人  陳福寧律師
被  上訴人  山水雲集公寓大廈管理委員會
法定代理人  甲○○
上列當事人間請求給付管理費事件，上訴人對於中華民國98年6
月30日臺灣板橋地方法院板橋簡易庭98年板簡字第865號第一審
判決提起上訴，經本院於98年11月11日言詞辯論終結，判決如下
：
    主  文
上訴駁回。
第二審訴訟費用由上訴人負擔。
    事實及理由
一、本件被上訴人起訴主張：
（一）上訴人所有位於臺北縣土城市○○○路137-7號5樓之建物
      ，屬山水雲集公寓大廈之區分所有權人，負有給付大廈管
      理費之義務。山水雲集公寓大廈管理費每坪50元，上訴人
      每月應給付管理費為新台幣（下同）2,475元，上訴人自
      95年11月起至97年12月底止，合計欠繳64,350元。按共用
      部分、約定共用部分之修繕、管理、維護由管理負責人或
      管理委員會為之；其費用由共同基金或由區分所有權人按
      其共有之應有部分比例分擔之，公寓大廈管理條例第10條
      第2項定有明文。查上訴人為山水雲集公寓大廈之區分所
      有權人，此有建物登記謄本可稽，對於所積欠之管理費雖
      經催討仍未獲置理，爰依法提起本訴，求為判決上訴人應
      給付64,350元，及自起訴狀繕本送達翌日起至清償日止，
      按年息百分之5計算之利息等語。
（二）對於上訴人抗辯之陳述：
      被上訴人於80年9月8日曾召開管理委員會會員大會，係由
      實際居住之住戶出席，被上訴人社區戶數依使用執照之記
      載僅有68戶，有33戶為空屋，則實際居住之住戶應為35
      戶，而當日連同主席及紀錄共有20人出席，已逾實際居住
      住戶人數之1/2，經出席人員表決結果，制定：「管理基
      金每戶定為5,000元，月繳管理費定每坪50元計算」之標
      準向住戶收取管理費，該會議名稱雖為「管理委員會第3
      次會員大會」，然實際上應為公寓大廈管理條例所稱之「
      區分所有權人會議」無疑，則該收費標準在經多數住戶決
      議修改前，所有住戶均應遵循，被上訴人之公寓大廈於79
      年由建商交屋19年來，全體住戶均依據當時之住戶大會繳
      納每坪50元計算之管理費，後於97年12月28日召開區分所
      有權人會議，決議：調降管理費以每坪40元計算，但欠繳
      戶仍維持每坪50元計算，98年7月5日之區分所有權人會議
      並決議追認80年9月8日之收費標準，上訴人自應繳納管理
      費。
二、上訴人則以下開情詞置辯：
（一）被上訴人雖以80年9月8日會議記錄作為系爭管理費之收費
      標準，但鈞院96年簡上字150號判決書中記載：「˙˙˙
      上開會議中係由管理委員會之會議記錄，並非區分所有權
      人之會議記錄，且經本院詢問被上訴人，區分所有權人決
      議是否已追認上開管理委員會之決議，作為系爭公寓大廈
      之管理費收費標準，亦經被上訴人之法定代理人自認，嗣
      被上訴人於97年1月9日言詞辯論期日提出山水雲集第1次
      會議記錄追認前開決議，然該次會議由山水雲集管理委員
      會所召集之會議，並非區分所有權人之會議，自難作為系
      爭公寓大廈收取管理費之收費標準，準此，被上訴人依據
      原審原證5山水雲集管理委員會決議之收費標準，請求上
      訴人給付管理費，並無依據，應予駁回。被上訴人依公寓
      大廈管理條例第21條之規定，訴請上訴人給付管理費，為
      無理由，應予駁回」，是被上訴人第3次會議會員大會會
      議記錄作為管理費之收費標準，非區分所有權人會議紀錄
      ，鈞院96年簡上字150號判決中業已調查清楚並確定在案
      ，故80年9月8日會議記錄不得作為被上訴人要求管理費之
      決議依據。
（二）管理費收費標準之訂定是規約之訂定，應有區分所權人3
      分之2及其區分所有權合計3分之2以上出席決議，才生效
      ，但被上訴人至起訴時，均未明訂管理費之收費標準。被
      上訴人97年度第2次區分所有權人會議出席僅34戶，未達
      71 戶之過半數即36戶，決議無效，被上訴人法定代理人
      等之管理委員之當選無效。按公寓大廈管理條例第34條第
      1項明文規定：「區分所有權人會議應作成會議紀錄，載
      明開會經過及決議事項，由主席簽名，於會後15日內送達
      各區分所有權人並公告之」，惟被上訴人何時將會議記錄
      送達各區分所有權人，故並未完成法律程序，各區分所有
      權人如何能於7日內以書面表示反對意見，且該次區分所
      有權人會議未達過半數，故管理委員當選無效，開會決議
      自始無效。
（三）被上訴人委員會主任委員對外代表大廈，是服務住戶，並
      非以暴力對抗區分所有權人及住戶。而管理費收費之標準
      並不標準，以每坪收費50元到97年12月28日，明定調降管
      理費為月繳每坪40元，竟然萬物均漲，且管理員薪資由每
      月18,000元，漲到24,000元可見收費每坪50元，如何服務
      、如何亂花費，實讓人難以接受。
三、原審判決命上訴人應給付被上訴人64,350元，及自起訴狀繕
    本送達上訴人之翌日即98年2月1日起至清償日止，按年息百
    分之5計算之利息；上訴人全部聲明不服而提起上訴，並聲
    明：原判決廢棄；上開廢棄部分，被上訴人在第1審之訴駁
    回。被上訴人則聲明：上訴駁回。
四、查被上訴人主張上訴人為被上訴人公寓大廈之區分所有權人
    ，上訴人自95年11月起至97年12月底止，並未繳納管理費之
    事實，業據提出建物登記謄本、函暨回執、山水雲集公寓大
    廈區分所有權人會議記錄等影本各1份附於原審卷為憑，而
    上訴人對其為被上訴人公寓大廈區分所有權人及自95年11月
    間起至97年12月間止未繳納管理費等節亦不爭執，惟以前開
    情詞置辯，是本件所應審究者，為被上訴人主張上訴人應給
    付管理費是否有所依據？茲敘述如下。
五、按公寓大廈之共用部分、約定共用部分之修繕、管理、維護
    ，由管理負責人或管理委員會為之，其費用由公共基金支付
    或由區分所有權人按其共有之應有部分比例分擔之，惟如區
    分所有權人會議或規約另有規定者，從其規定，公寓大廈管
    理條例第10條第2項、第3項定有明文。從而，管理費之收取
    ，依公寓大廈管理條例第10條第2項規定，既得以規約或區
    分所有權人會議定之，則區分所有權人自有權在規約或區分
    所有權人會議內容明訂應追繳過去之管理費。查上訴人雖抗
    辯被上訴人至起訴時，均未明訂管理費之收費標準等語，惟
    按區分所有權人會議之決議，除規約另有規定外，應有區分
    所有權人2/3以上及其區分所有權比例合計2/3以上出席，以
    出席人數3/4以上及其區分所有權比例占出席人數區分所有
    權3/4以上之同意行之，公寓大廈管理條例第21條、第31條
    分別定有明文。而查，被上訴人於97年12月28日所召開之區
    分所有權人會議，就「積欠公共基金（管理費、水源維修費
    、約定專用使用費、共有比例分擔費）之罰則」已作成決議
    ：「(1)公共基金積欠未清之住戶，管理費仍為每坪50元」，
    此有該次會議記錄在卷可稽（見原審卷第55頁），而該次會
    議計有55人（含委託出席33人）出席，已超過被上訴人公寓
    大廈區分所有權人總數71人之2/3即48人，則上訴人就該次
    區分所有權人會議之召集程序或決議方法、決議內容均屬合
    法既不爭執，而依該次區分所有權人會議之決議內容，並同
    時調降管理費為每坪40元，且對積欠超過3期或萬元以上者
    ，每月罰500元，則對照前開決議內容「公共基金積欠未清
    之住戶，管理費仍為月繳每坪50元」，顯係對之前管理委員
    會徵收管理費每坪50元標準予以追溯承認，否則如認未予以
    追溯適用，而僅係向後發生效力，則之前徵收徵收管理費每
    坪50元標準將不生效力，何來有公共基金積欠未清情形？又
    如何憑以向之前積欠管理費未清之住戶，仍須追償按月繳納
    每坪50元？足見該次區分所有權人會議之決議之真意乃係對
    之前管理委員會徵收管理費每坪50元標準予以追溯承認，並
    同時議決嗣後調降管理費為每坪40元，惟對之前未繳清管理
    費之住戶，仍須按之前徵收標準每坪50元繳納，嗣後如有積
    欠超過3期或萬元以上者，則議決須每月罰500元甚明，上訴
    人辯稱上開區分所有權人會議之決議內容並未溯及既往，其
    無庸每月繳納每坪50元之管理費云云，自不足採。
六、再按「區分所有權人或住戶積欠應繳納之公共基金或應分擔
    或其他應負擔之費用已逾2期或達相當金額，經定相當期間
    催告仍不給付者，管理負責人或管理委員會得訴請法院命其
    給付應繳之金額及遲延利息」，公寓大廈管理條例第21條定
    有明文。次按給付無確定期限者，債務人於債權人得請求給
    付時，經其催告而未為給付，自受催告時起，負遲延責任。
    其經債權人起訴而送達訴狀，或依督促程序送達支付命令，
    或為其他相類之行為者，與催告有同一之效力。又遲延之債
    務以支付金錢為標的者，債權人得請求依法定利率計算之遲
    延利息，民法第229條、第233條第1項分別定有明文。則查
    ，被上訴人未繳納自95年11月起至97年12月底止之管理費，
    依前揭被上訴人於97年12月28日所召開區分所有權人會議所
    定積欠管理費以每坪50元計算管理費之標準，是被上訴人請
    求上訴人每月應給付管理費為2,475元，自95年11月起至97
    年12月底止，合計欠繳64,350元之管理費，應屬有據。
七、綜上所述，被上訴人依公寓大廈管理條例第21條之規定，請
    求上訴人給付64,350元之管理費及自起訴狀繕本送達翌日即
    98年2月1日起至清償日止，按年息百分之5計算之法定遲延
    利息，為有理由，應予准許。又本件係就民事訴訟法第427
    條第1項至4項，適用簡易程序所為上訴人敗訴之判決，依同
    法第389條第1項第3款之規定，法院應依職權宣告假執行，
    原審判命上訴人全數給付，並依職權宣告假執行，且依職權
    准上訴人預供擔保，得免為假執行，於法並無違誤。上訴意
    旨指摘原判決不當，求予廢棄改判，為無理由，應予駁回其
    上訴。
八、本件判決基礎已臻明確，是兩造有關被上訴人80年9月8日會
    議是否為區分所有權人會議，與97年度第2次（97年7月5日
    ）區分所有權人會議是否違法，及兩造其餘攻防方法、訴訟
    資料，經本院審酌後，核與判決結果不生影響，無逐一論駁
    之必要，併此敘明。
九、據上論結，本件上訴為無理由，依民事訴訟法第436條之1第
    3 項、第449條第1項、第78條，判決如主文。
中    華    民    國    98    年    11    月    25    日
                  民事第三庭    審判長法  官  朱耀平
                                      法  官  張紫能
                                      法  官  邱靜琪
以上正本證明與原本無異
本件不得上訴
中    華    民    國    98    年    11    月    25    日
                                      書記官  鄭美莉


司法院資訊處製作；財團法人民間司法改革基金會備份。
